臺灣高雄地方法院刑事判決　　　　　　　　　　　　九十二年度訴字第二九一五號
　　公　訴　人　臺灣高雄地方法院檢察署檢察官
　　被　　　告　甲○○
右列被告因違反毒品危害防制條例案件，經檢察官提起公訴（九十二年度毒偵字第四
四四七號），被告於準備程序進行中就被訴事實為有罪之陳述，本院聽取當事人之意
見後，裁定改以簡式審判程序審理，本院判決如左：
    主  文
甲○○施用第一級毒品，處有期徒刑拾月，扣案之第一級毒品海洛因貳包（驗後淨重
合計零點零參公克，包裝重合計零點伍參公克）沒收銷燬之。又施用第二級毒品，處
有期徒刑肆月。應執行有期徒刑壹年，扣案之第一級毒品海洛因貳包（驗後淨重合計
零點零參公克，包裝重合計零點伍參公克）沒收銷燬之。
    事  實
一、甲○○曾於民國八十八年間，因施用毒品案件，經依本院以八十八年度毒聲字第
    三五五四號裁定送觀察、勒戒後，認有繼續施用毒品之傾向，再經本院以八十八
    年度毒聲字第四五二五號裁定令入戒治處所施以強制戒治一年，執行三月後，又
    經本院以八十九年度毒聲字第二九三０號裁定停止戒治，所餘戒治期間交付保護
    管束，嗣因保護管束期滿，經臺灣高雄地方法院檢察署檢察官於八十九年七月六
    日以八十九年度戒毒偵字第七二九號不起訴處分確定。詎甲○○猶不知悔改，明
    知海洛因及安非他命為毒品危害防制條例第二條第二項第一、二款規定之第一級
    毒品及第二級毒品，不得非法持有、施用，仍基於施用第一級毒品海洛因及第二
    級毒品安非他命之犯意，於九十二年七月十一日下午六時許（為警採尿時點）回
    溯二十六小時內之某時（不含警力拘束期間），在高雄縣鳳山市○○○路一五二
    巷一０三號租屋處，以將海洛因混合水用針筒注射進入人體之方式，施用第一級
    毒品海洛因一次；復另行起意，基於施用第二級毒品安非他命之犯意，於九十一
    年七月十一日下午六時許（為警採尿時點）回溯九十六小時內之某時（不含警力
    拘束期間），在前揭租屋處，以不詳方式，施用第二級毒品安非他命一次，嗣於
    九十二年七月十一日下午四時二十分許，在前揭租屋處為警查獲，並扣得第一級
    毒品海洛因二包（驗後淨重合計零點零三公克，包裝重合計零點五三公克）。
二、案經高雄縣政府警察局鳳山分局報告臺灣高雄地方法院檢察署檢察官偵查起訴。
    理  由
壹、程序部分：
    本件被告甲○○所犯係死刑、無期徒刑、最輕本刑為三年以上有期徒刑以外之罪
    ，其於準備程序中就被訴事實為有罪之陳述，經法官告知簡式審判程序之旨，並
    聽取公訴人、被告之意見後，本院認為適宜獨任進行簡式審判程序，故本件適用
    簡式審判程序審理，合先敘明。
貳、實體部分：
一、右揭事實，業據被告甲○○於本院審理時坦承明確（參見本院九十三年八月二十
    三日審判筆錄），又被告於九十二年七月十一日下午六時許，經警採集其尿液送
    驗結果，呈嗎啡及甲基安非他命陽性反應（因海洛因施用進入人體後水解還原成
    嗎啡，再循嗎啡之代謝方式排出體外，已據行政院衛生署藥物食品檢驗局以（七
    三）藥檢壹字第０三０二二一號函說明綦詳），此有高雄縣政府衛生局九十二年
    七月十六日九二煙檢字第一三二０號煙毒尿液檢驗成績書及高雄醫學大學附設中
    和紀念醫院九十二年九月二十二日編號九二０九─二二０號濫用藥物尿液檢驗報
    告各一紙在卷可稽（參見偵查卷第二十一頁及二十七頁）。扣案之疑似海洛因白
    色粉末二包經送驗結果，確係第一級毒品海洛因成分（驗後淨重一點六八公克、
    包裝重零點二二公克），有法務部調查局九十二年八月十八日調科壹字第二二０
    ０一五八三０號鑑定通知書一紙附卷可佐（參見偵查卷第二十四頁）。按「海洛
    因經注射入人體後，約百分之八十於二十四小時內自尿中排出，一般而言，尿液
    中能否驗出嗎啡陽性反應與其投與量、投與途徑、採尿時間、個人體質及檢驗方
    法之靈敏度有關，國外曾有文獻報導注射六毫克之海洛因鹽酸鹽，其代謝物嗎啡
    之平均可檢出時限約為二十六小時」，而「甲基安非他命經口服投與後約百分之
    七十於二十四小時內自尿液中排出，約百分之九十於九十六小時內自尿液中排出
    ，甲基安非他命之檢出與其投與方式、投與量、個人體質、採尿時間及檢測儀器
    之精密度等諸多因素有關，因此僅憑尿液中呈安非他命陽性反應，並無法確實推
    算吸食時間距採集時間之長短，惟依上述資料推斷，其最長可能不會超過四日」
    ，此有行政院衛生署藥物食品檢驗局（八一）藥檢壹字第八一一四八八五、００
    一一五六號函示明確。是依上開說明，佐以被告前揭尿液檢驗報告，被告於九十
    二年七月十一日下午六時許採尿起往前回溯二十六小時、九十六小時內之某時（
    不含警力拘束期間），分別施用海洛因、安非他命之犯行，已堪認定（公訴人認
    定被告施用毒品之時點為九十二年七月十一日下午四時二十分許回溯十四小時內
    之某時，與上開函示所認定施用毒品在其尿液中可能驗出毒品陽性反應之時間有
    異，自有違誤）。
二、又被告曾於八十八年間，因施用毒品案件，經依本院以八十八年度毒聲字第三五
    五四號裁定送觀察、勒戒後，認有繼續施用毒品之傾向，再經本院以八十八年度
    毒聲字第四五二五號裁定令入戒治處所施以強制戒治一年，執行三月後，又經本
    院以八十九年度毒聲字第二九三０號裁定停止戒治，所餘戒治期間交付保護管束
    ，嗣因保護管束期滿，經臺灣高雄地方法院檢察署檢察官於八十九年七月六日以
    八十九年度戒毒偵字第七二九號不起訴處分確定等情，有臺灣高等法院被告全國
    前案紀錄表及臺灣高雄地方法院檢察署刑案資料查註紀錄表一份在卷可稽。被告
    於強制戒治期滿不起訴處分確定後五年內再犯毒品危害防制條例第十條第一、二
    項之罪，本件事證明確，犯行洵堪認定，應依法論科。
三、核被告所為，係犯毒品危害防制條例第十條第一項施用第一級毒品罪及同法第十
    條第二項施用第二級毒品罪。被告該次施用毒品前之持有第一級、第二級毒品之
    行為，均為其施用第一級、第二級毒品之犯行所吸收，均不另行論罪。被告所犯
    毒品危害防制條例第十條第一項之施用第一級毒品海洛因罪、第十條第二項之施
    用第二級毒品安非他命罪二罪間，犯意各別，行為互異，應分論併罰。爰審酌被
    告前已因施用毒品而經強制戒治期滿，仍不知痛改前非，猶重蹈覆轍，施用毒品
    自殘其身，惟念其犯後坦承犯行，態度尚佳，知所悔悟等一切情狀，量處如主文
    所示之刑，並定應執行之刑，以為懲儆。扣案之毒品海洛因二包（驗後淨重合計
    零點零三公克、包裝重合計零點五三公克）係屬毒品危害防制條例第二條第二項
    第一款所規範之第一級毒品，應依毒品危害防制條例第十八條第一項前段規定，
    沒收銷燬之。
四、末按毒品危害防制條例業經總統於九十二年七月九日，以華總一義字第０九二０
    ０一二一九三０號令修正公布，並自九十三年一月九日施行。修正後之毒品危害
    防制條例固增列第四級毒品，並將製造、運輸、販賣、意圖販賣而持有、以強暴
    、脅迫、欺瞞或其他非法之方法使人施用第四級毒品、引誘他人施用第四級毒品
    、轉讓第四級毒品，明列刑事處罰之規定及修正簡化施用毒品者之刑事處遇程序
    ，將原先區分為第一次犯、五年後再犯、五年內再犯、或三犯以上，而異其刑事
    處遇程序，修正為僅區分為初犯、五年後再犯及五年內再犯，且強制戒治期間修
    正為六個月以上，至無繼續強制戒治之必要為止，最長不得逾一年，並配合刪除
    停止強制戒治付保護管束及延長強制戒治等規定。然就同條例第十條有關施用第
    一、二級毒品之罪名及法定刑度，則並無任何變更，亦即並無刑法第二條第二項
    有關行為後法律有變更，應無比較新舊法之問題。而有關前開刑事處遇程序，本
    屬保安處分之性質，依刑法第二條第二項規定，本應適用裁判時之法律，然前開
    刑事處遇程序之變更，攸關行為人是否經檢察官依法追訴及法院論罪科刑，於毒
    品危害防制條例修正公布施行之際，容有適用上之爭議，故毒品危害防制條例第
    三十五條第一項明定於該條例修正施行前繫屬之施用毒品案件，於修正施行後，
    適用修正後之規定，並於同條第二項規定第一項情形，依修正前之規定有利於行
    為人者，適用最有利於行為人之法律，以資區別，並杜爭議。而觀諸毒品危害防
制條例修正前後，就施用第一、二級毒品之罪名及法定刑度，並無任何變更，已
    如前述，就施用第三、四級毒品部分，則未設有處罰明文，且毒品危害防制條例
    第三十五條規定，復係就施用毒品案件加以規範。顯見，毒品危害防制條例第三
    十五條規定，係就屬於保安處分性質之刑事處遇程序及司法機關應否依修正後毒
    品危害防制條例第二十三條第二項規定對施用毒品者追訴、處罰，明文揭櫫從新
    從輕之原則，排除刑法第二條第二項有關保安處分從新原則及刑事訴訟程序有關
    程序從新法理之適用。惟此與刑法第二條第一項所稱之「法律」，係指實體法而
    言，不及於程序法，係屬二事，應有所區別，附此說明。
據上論斷，應依刑事訴訟法第二百七十三條之一第一項、第二百九十九條第一項前段
，毒品危害防制法第十條第一項、第二項、第十八條第一項前段，刑法第十一條、第
五十一條第五款，判決如主文。
本案經檢察官乙○○到庭執行職務。
中      華      民      國      九十三      年    八    月    三十一    日
                                  臺灣高雄地方法院刑事庭
                                      法  官  廖建瑜
右正本證明與原本無異。
如不服本判決，應於判決送達後十日內，向本院提出上訴狀。
                                      書記官  王翌翔
中      華      民      國      九十三      年    八    月    三十一    日
毒品危害防制條例第十條
施用第一級毒品者，處六月以上五年以下有期徒刑。
施用第二級毒品者，處三年以下有期徒刑。
